【裁判字號】    99,輔宣,10
【裁判日期】    991102
【裁判案由】    輔助宣告
【裁判全文】
臺灣屏東地方法院民事裁定              99年度輔宣字第10號
聲  請  人  甲○○
相  對  人  乙○○
上列聲請人聲請輔助宣告事件，本院裁定如下：
    主    文
宣告乙○○（女，民國○○年○ 月○ 日生，身分證統一編號：Ｚ000
000000號 ）為受輔助宣告之人。
選定甲○○（男，民國○○年○ 月○ 日生，身分證統一編號：Ｚ000
000000號 ）為受輔助宣告人乙○○之輔助人。
聲請費用新臺幣壹仟元由受輔助宣告之人負擔。
    理    由
一、聲請意旨略以：聲請人之母即相對人乙○○（女，民國○○年
    ○ 月○ 日生、身分證統一編號：Ｚ000000000號）患有慢性妄
    想型精神分裂病症，雖經延醫診治，惟均無起色，已至為意
    思表示或受意思表示，或辨識其意思表示之效果之能力顯有
    不足，為此依民法第14條之規定，對其為輔助之宣告等語。
二、按對於因精神障礙或其他心智缺陷，致其為意思表示或受意
    思表示，或辨識其意思表示效果之能力，顯有不足者，法院
    得因本人、配偶、四親等內之親屬、最近一年有同居事實之
    其他親屬、檢察官、主管機關或社會福利機構之聲請，為輔
    助之宣告，民法第15條之1 第1 項。受輔助宣告之人，應置
    輔助人，民法第1113條之1 第1 項定有明文；又依民法第11
    13條之1 第2 項準用同法第1111條第1 項、第1111條之1 規
    定，法院為輔助之宣告時，應依職權就配偶、四親等內之親
    屬、最近一年有同居事實之其他親屬、主管機關、社會福利
    機構或其他適當之人選定一人或數人為輔助人；法院選定輔
    助人時，應依受輔助宣告之人之最佳利益，優先考量受輔助
    宣告之人之意見，審酌一切情狀，並注意下列事項：(一)受輔
    助宣告之人之身心狀態與生活及財產狀況。(二)受輔助宣告之
    人與其配偶、子女或其他共同生活之人間之情感狀況。(三)輔
    助人之職業、經歷、意見及其與受輔助宣告之人之利害關係
    。(四)法人為輔助人時，其事業之種類與內容，法人及其代表
    人與受輔助宣告之人之利害關係。
三、經查，聲請人主張上開各情，業據提出戶籍謄本、親屬系統
    表、診斷證明書等件為證，經本院前往龍泉榮民醫院，於鑑
    定人蔣淑鈺醫師前點呼相對人，並詢問其年齡、以前住所及
    聲請人與其關係等問題，其能清楚回答。本院另就相對人之
    精神及心智狀況訊問鑑定人，經鑑定人鑑定結果，認相對人
    人乙○○為精神分裂症，大約在二十五歲開始有精神症狀，
    包括夜眠差、聽幻覺、被害妄想、情緒不穩、攻擊他人的情
    形，因為無病識感而且支持系統薄弱，病情反覆且發病多次
    ，被強制就醫多次，94年在出院後，在他院接受居家治療，
    定期派人施打長效針，其精神症狀目前仍然反反覆覆，判斷
    能力也因為病情改變而不同，精神症狀嚴重時，會在幻覺及
    被害妄想干擾下，難以處理自身事務及無判斷能力，精神症
    狀輕微時，尚可部分處理自身事務及部分判斷能力。在精神
    狀況方面，相對人意識清楚、外觀尚可，面部表情變化少，
    言語有時切題合宜，有時自言自語、行為退縮、被害妄想、
    聽幻覺，認知功能部分缺損。從一般臨床經驗，相對人的病
    況已控制十分穩定，難有再進步空間，故一般慢性精神病患
    之一些人際判斷、現實感的缺失仍會遺存。因之，判斷相對
    人認知功能受損，為意思表示、受意思表示或辨識其意思表
    示之能力顯有不足，已達輔助宣告之標準等情，有本院99年
    9 月27日訊問筆錄、屏安醫院99年10月14日屏安醫字第
    0990005313號函所附之監護宣告及輔助宣告事件用精神鑑定
    報告書1 份在卷可憑。本院審酌上開勘驗結果及醫師所為之
    鑑定意見，認相對人非完全不能辨識其意思表示之效果，未
    達應受監護宣告之程度，惟其辨識能力顯有不足。從而，聲
    請人聲請對相對人為輔助宣告，應予准許。
四、末查，受輔助宣告人乙○○無配偶，且其均係由聲請人協助
    處理相關事宜，本院審酌聲請人甲○○為受輔助宣告之人之
    子，亦有意願擔任輔助人，由甲○○任受輔助宣告之人之輔
    助人，最能符合受輔助宣告人之最佳利益，爰選定聲請人甲
    ○○為輔助人。
五、依民事訴訟法第608 條第1 項、第624 條之1 第3 項，非訟
    事件法第24條第1 項，裁定如主文。
中    華    民    國    99    年    11    月     2    日
                        家事庭法  官  廖文忠
正本係照原本作成。
如不服本裁定關於選定輔助人部分，應於送達後10日內向本院提
出抗告狀，並繳納抗告費新臺幣1,000 元；其餘關於宣告輔助之
部分，不得抗告。
中    華    民    國    99    年    11    月     2    日
                              書記官  林鴻仁

司法院資訊處製作；財團法人民間司法改革基金會備份。
